---
title: "Restructuracion de datos"
author: "Alexis Lanchimba"
format: html
editor: visual
---

## Librerias

`readxl` es una libreria que permite leer archivos de excel en R.

```{r}
library(readxl)
library(dplyr)
```
## Carga de datos

```{r}
#| label: Carga de datos
mexico <-  read_excel("Datos/cuadro3.1.1.xls")
```

`slice` es una función que permite seleccionar un rango de filas de un data frame.

```{r}
#| label: Selecciono filas deseadas
mexico <- mexico |> slice(3: (which(mexico[,1] == "Apátridas") - 2))
```

`select` es una función que permite seleccionar columnas de un data frame.
```{r}
#| label: Selecciono columnas deseadas
mexico <- mexico |> select(1:(which(mexico[1,] == "Total") - 4))

```

## Ordenamiento de encabezados

`paste` es una función que permite concatenar cadenas de texto.
`length` es una función que permite obtener la longitud de un objeto.
`is.na` es una función que permite verificar si un objeto es NA.
`substr` es una función que permite obtener una subcadena de un objeto.
`nchar` es una función que permite obtener la longitud de una cadena de texto.    

```{r}
#| label: Ordeno encabezados

encabezado_1 <- mexico[1,]
encabezado_2 <- mexico[2,]

#Relleno los NA del dataframe encabezado 1
for (i in 2:length(encabezado_1)){
    if (is.na(encabezado_1[i])){
        encabezado_1[i] <- encabezado_1[i-1]
    }
}

#Quito el caracter al final de la cadena
encabezado_1 <- substr(encabezado_1, 1 , nchar(encabezado_1)-1)



#Concateno los encabezados con un separador "_"
for (i in 2:length(encabezado_1)){
    encabezado_1[i] <- paste(encabezado_1[i], encabezado_2[i], sep = "_")
}
```

## Cambio de encabezados
`setNames` es una función que permite cambiar los nombres de las columnas de un data frame. 
`n()` es una función que permite obtener la longitud de un objeto.
`names` es una función que permite obtener los nombres de las columnas de un data frame.
`filter` es una función que permite filtrar un data frame. quitar las filas que cumplan con una condición ademas de los valores NA.
```{r}
#| label: Cambio los encabezados del dataframe mexico

mexico <- mexico |> setNames(encabezado_1) |> slice(4:n())
```
```{r}
names(mexico)[1] <- "Pais"
```
```{r}
mexico <- mexico |> filter(Pais != "Total general")
```

## Quito lo subtotale

`select` es una función que permite seleccionar columnas de un data frame.
`matches` es una función que permite seleccionar columnas que cumplan con una condición.
`-` es un operador que permite quitar columnas de un data frame.
```{r}
#| label: Quito los subtotales

mexico <- mexico |> select(-matches("Subtotal"))
```


## Separo por continente

```{r}
#| label: Separo por continente

continente <- c("América", "Europa", "Asia", "Oceanía", "África")
region_america <- c("América del Norte", "América Central", "Islas del Caribe", "América del Sur")

```

